【裁判字號】    95,簡上,182
【裁判日期】    950908
【裁判案由】    違反保護令罪
【裁判全文】
臺灣高雄地方法院刑事判決             95年度簡上字第182號
上  訴  人  臺灣高雄地方法院檢察署檢察官
被      告  己○○
選任辯護人  羅鼎城律師
上列上訴人因被告違反保護令等案件，不服臺灣高雄地方法院高
雄簡易庭94年度簡字第6286號中華民國94年12月26日第一審判決
（聲請簡易判決處刑案號：臺灣高雄地方法院檢察署94年度偵字
第14263 號)， 提起上訴，及移送併辦 (臺灣高雄地方法院檢察
署95年度偵字第7407號），本院判決如下：
    主  文
原判決撤銷。
己○○違反法院依家庭暴力防治法第十三條所為禁止實施家庭暴
力行為、命遠離住所之裁定，處有期徒刑陸月，如易科罰金，以
參佰元折算壹日。
    事  實
一、己○○與丁○○原為夫妻關係，屬家庭暴力防治法第3 條第
    1 款所定之夫妻關係。己○○前因故以次毆打及電話恐嚇之
    方式施暴於丁○○，丁○○遂向本院聲請保護令，經本院於
    民國93年4月8 日以93年度家護字第277號核發通常保護令，
    令己○○不得對丁○○實施身體或精神上不法侵害之行為，
    不得直接或間接對丁○○為騷擾之聯絡行為，應遠離丁○○
    位於高雄縣鳳山市○○里○○路612 號16樓住所至少50公尺
    （聲請書誤載為100 公尺），保護令之有效期間為1 年。嗣
    己○○於收受並知悉上揭保護令內容後，竟基於違反通常保
    護令之犯意，於前揭保護令有效期間內即93年12月4 日凌晨
    2 時50分，未遵守上開保護令遠離丁○○住所50公尺仍逕至
    丁○○位於高雄縣鳳山市○○里○○路612 號16樓住處，而
    未經丁○○許可，蒙面侵入，並基於傷害故意，持電擊棒1
    支電擊丁○○頭部及耳部，致丁○○受有右耳廓撕裂傷2 ×
    0.2 公分，頭部撕裂傷2.2 ×0.2 公分、1 ×0.2 公分等傷
    害，而違反前開不得對實施身體上不法侵害行為之民事通常
    保護令。
二、案經丁○○訴由高雄縣政府警察局鳳山分局報告臺灣高雄地
    方法院檢察署檢察官偵查起訴及移送併辦。
    理  由
壹、證據能力部分：
一、刑事訴訟法第159 條之2 規定，被告以外之人於檢察事務官
    、司法警察官或司法警察調查中所為之陳述，與審判中不符
    時，其先前之陳述具有較可信之特別情況，且為證明犯罪事
    實存否所必要者，得為證據。觀乎證人丁○○於警詢及檢察
    事務官調查時陳述之情核與本院審理中所述大抵相符，依前
    開法條意旨，自應逕以證人丁○○於本院審理中所為之證述
    為認定事實之依據，再無引用其警詢及檢察事務官調查時所
    述之必要。從而證人丁○○於93年12月4 日、94年11月16日
    警詢中及檢察事務官93年12月6 日調查時所述各節，依法均
    不具證據能力。
二、再按證人、鑑定人依法應具結而未具結者，其證言或鑑定意
    見，不得作為證據，刑事訴訟法第158 條之3 定有明文。因
    證人、鑑定人未依法具結，無法擔保其證言係據實陳述或鑑
    定意見為公正誠實，若違反而未具結者，其證言或鑑定意見
    ，不應使其具有證據能力。本件檢察官於偵查中未令丁○○
    於陳述前具結而為陳述，且查無依法不得令其具結之情形，
    是上開證人丁○○於94年12月6 日偵查中之證言，即無證據
    能力。
三、按診斷證明書，乃被告以外之人，即醫師於審判外所為之書
    面陳述，屬於傳聞證據，該診斷證明書為民間診所之醫師針
    對個案而製作之診斷書，雖與刑事訴訟法第159 條之4 第1
    款所示之公務員職務上製作之紀錄文書或證明文書不符，亦
    與刑事訴訟法第159 條之4 第2 款所示之於通常業務過程不
    間斷、有規律而準確記載，大部分紀錄完成於業務終了前後
    ，並未預見日後可能提供作為證據之紀錄文書或證明文書有
    間，然醫師依醫師法第17條之規定，如無法令規定之理由，
    不得拒絕診斷書之交付，且若出具與事實不符之診斷書，依
    醫師法第28 條 之4 第5 款之規定，可處新臺幣100,000 元
    以上500,000 元以下罰鍰，並得併處限制執業範圍、停業處
    分1 個月以上1 年以下或廢止其執業執照；情節重大者，並
    得廢止其醫師證書，可知醫師出具之診斷書若有錯誤、虛偽
    ，醫師之執業執照、醫師證書均可能因而廢止，是其正確性
    甚高，且司法機關隨時可以調取醫師依醫師法第12條規定而
    製作，並由醫師執業之醫療機構依醫療法第48條規定保存之
    病歷與之相互核對，設有錯誤，甚易發現並糾正，是以，診
    斷證明書應與公務員職務上製作之文書具有同等程度之可信
    性，屬於刑事訴訟法第159 條之4 第3 款所稱之其他於可信
    之特別情況下所製作之文書。準此，診斷證明書，既係醫師
    依醫師法第17 條 之規定出具之診斷書，而屬刑事訴訟法第
    159 條之4 第3 款所稱之其他於可信之特別情況下所製作之
    文書，自應認得為證據，而有證據能力。
貳、實體部分：
一、訊據被告己○○不否認收受本院所核發之93年度家護字第27
    7 號民事通常保護令而知悉該保護令內容，且於上開時間、
    地點，有前往告訴人住處而與告訴人發生爭執，惟矢口否認
    有何傷害及違反保護令之行為，辯稱：在93家護字第277 號
    保護令有效期間當中，伊跟丁○○均仍有來往。而93年12月
    3 日當天是因颱風，丁○○早上打電話叫伊回去看房子的狀
    況，當時伊人在北部，所以晚上才坐夜車回來，在4 日凌晨
    2 點多才到丁○○住處，是丁○○開門讓伊進去的，伊沒有
    蒙面，進去後伊看房子的狀況，事情處理完要回家時，就在
    房間內看到電擊捧，因為電擊捧是丁○○男友的，伊要把電
    擊捧丟掉，丁○○不肯，就跟伊拉扯，在拉扯之間丁○○就
    受傷了，不是伊故意傷害她的云云。
二、經查：
（一）被告己○○與告訴人丁○○係夫妻關係，為家庭暴力防治
      法第3 條第1 款所定之家庭成員關係，被告前以恐嚇之方
      式施暴於告訴人丁○○，告訴人丁○○遂向本院聲請保護
      令，經本院於93年4 月8 日以93年度家護字第277 號裁定
      核發通常保護令，其內容為「相對人己○○不得對聲請人
      丁○○實施身體或精神上不法侵害之行為。相對人不得直
      接或間接對聲請人為騷擾聯絡行為。相對人應遠離下列場
      所至少50公尺：聲請人之住所高雄縣鳳山市○○里○○路
      612號16樓。保護令之有效期間為1年。」，並經被告收受
      前揭民事通常保護令等情，業據被告坦承不諱，並有本院
      93年度家護字第277 號民事通常保護令裁定影本1 份附卷
      可參，是被告與告訴人丁○○係夫妻關係，而告訴人丁○○曾向本院聲請保護令，並經本院核發前揭內容之保護令
      裁定，且由被告收受該保護令裁定之事實，應堪認定。被
      告既確實收受、知悉上開保護令內容，自不得違反該保護
      令而對告訴人有任何身體或精神上不法侵害行為，亦不得
      無故接近告訴人住所。
（二）惟被告於93年12月4 日凌晨2 時50分，未經丁○○許可，
      蒙面侵入丁○○住所，並持電擊棒電擊告訴人頭部及耳部
      ，致告訴人受有右耳廓撕裂傷2 ×0.2 公分，頭部撕裂傷
      2.2 ×0.2 公分、1 ×0.2 公分之傷害等情，業據證人即
      告訴人丁○○於本院審理中證述綦詳在卷，其於本院審理
      時證稱：在93年12月4 日凌晨2 時許，被告有到我高雄縣
      鳳山市○○路612 號16樓住處，當時我躺在床上睡覺，覺
      得有人用枕頭壓住我的頭，使我幾乎不能呼吸，接著又拿
      電擊棒電我的耳朵，我不斷的掙扎，手有碰到那個人的腳
      ，我覺得很熟悉，就直呼被告的名字，這個人就停頓了一
      下，我就知道是被告，我看到他戴黑色的頭套，後來在講
      話當中我聽到有人走過，我就告訴被告兒子醒了，被告就
      離開，我兒子也已經叫警察，但警察跟被告搭不同電梯所
      以沒有遇到，後來出去追捕，也沒有追到被告。當天因被
      告以電擊棒電擊，造成我的頭、頸、耳及脖子都有受傷等
      語（詳本院卷第83-90 頁），且有大東醫院93年12月4 日
      驗傷診斷書、高雄縣政府警察局鳳山分局處理家庭暴力與
      兒少保護案件調查紀錄（通報）表及高雄縣政府警察局鳳
      山分局處理家庭暴力案件現場報告表各1 份附卷可稽，堪
      認為事實。
（三）被告固辯稱當天係因颱風，丁○○打電話叫伊回去看房子
      的狀況，伊非無故侵入丁○○住處，且丁○○之傷是因雙
      方拉扯所致，非伊故意傷害等詞，然上揭無故侵入及持電
      擊棒故意傷害之情，既已經告訴人證述歷歷，如非為實情
      ，告訴人何須冒偽證罪之危險，指訴誣攀被告，況告訴人
      之指訴，均合乎常情，無何矛盾之處，本院尚無從認定告
      訴人證詞有何不可採信之處。況證人即被告與告訴人兒子
      戊○○亦於本院證稱：93年12月4 日凌晨2 時許，在我們
      所住的高雄縣鳳山市○○路612 號16樓，弟弟聽到母親在
      叫，弟弟叫醒我，我也有聽到母親在房內尖叫，之後我就
      報警。報警之後警察有來，但在警察來之前父親已經離開
      了，當天並沒有看到父親，但當時有看到母親的耳朵有受
      傷等語（參本院卷第91-97 頁），則被告所辯如為真，伊
      係應告訴人要求至告訴人住處查看漏水情形，則證人戊○○豈有不知此情，直至聽聞母親丁○○尖叫聲，始發覺母
      親丁○○之房內有他人及報警之理？而被告又為何要悄然
      來去，連兒子一面都不見，益徵被告所辯不合常情。況證
      人戊○○亦證稱平時家裡並沒有電擊棒。又證人即被告同
      事乙○○於本院雖證稱知道丁○○說家裡漏水請被告過去
      住處一事，惟其亦述及：日期我不確定，我只記得有一天
      風雨很大，有人打電話給我，我不確定打電話的人是誰，
      電話中那個人說家裡要找被告，我有轉告被告，隔天被告
      才告訴我，說家裡漏水他回去處理（參本院卷第97-100
      頁），證人乙○○既非親自見聞，而係聽被告所述，自尚
      難據為有利於被告之認定。是被告上揭所辯並無證據證明
      ，又與證人所證均不相符，無從認定為事實，所辯無足採
      信。
（四）再辯護人雖主張被告與告訴人間聲請93年度家護字第277
      號保護令為通謀虛偽意思表示為被告辯護，惟此亦為被告
      單方之詞，並無任何佐證以明之，而證人即高雄市警察局
      三民第二分局家暴官甲○○於本院結證亦稱其不知情被告
      和丁○○是否因其他目的而申請保護令，而並不是真正的
      家暴案件（參本院卷第100-102 頁），是被告此部份辯解
      無任何證據證明，且所辯亦悖於一般常情，自無從認定為
      真實。
（五）綜上所述，足認被告前開所辯，均係避重就輕之詞，不足
      採信。本件事證明確，被告犯行洵堪認定，應依法論科。
三、論罪部分：
（一）按修正後刑法第2 條第1 項之規定：「行為後法律有變更
      者，適用行為時之法律。但行為後之法律有利於行為人者
      ，適用最有利於行為人之法律」，係規範行為後法律變更
      所生新舊法比較適用之準據法，於新法施行後，應適用新
      法第2 條第1 項之規定，為「從舊從輕」之比較；比較時
      應就罪刑有關之共犯、未遂犯、想像競合犯、牽連犯、連
      續犯、結合犯，以及累犯加重、自首減輕暨其他法定加減
      原因（如身分加減）與加減例等一切情形，綜其全部罪刑
      之結果而為比較（最高法院95年第8 次刑庭會議決議參照
      ）。查被告行為後，罰金刑之計算單位及處罰、累犯、易
      科罰金之折算標準之規定，均有修正：
  １、罰金刑之計算單位及處罰部分：刑法第33條第5 款業於94
      年2 月2 日修正公布，並自95年7 月1 日起施行；修正前
      刑法第33條第5 款規定「罰金：1 元以上。」修正後刑法
      第33條第5 款規定「罰金：新臺幣1,000 元以上，以百元
      計算之。」；另95年6 月14日修正公布刑法施行法第1條
      之1 ：「中華民國94年1 月7 日刑法修正施行後，刑法分
      則編所定罰金之貨幣單位為新臺幣。94年1 月7 日刑法修
      正時，刑法分則編未修正之條文定有罰金者，自94年1 月
      7 日刑法修正施行後，就其所定數額提高為30倍。但72年
      6 月26日至94年1 月7 日新增或修正之條文，就其所定數
      額提高為3 倍。」現行刑法中，有關於罰金刑之計算單位
      及處罰之規定已有修正，自屬法律變更。
  ２、易科罰金之折算標準部分：刑法第41條第1 項業於94年1
      月7 日修正公布，並於95年7 月1 日施行，修正前刑法第
      41條第1 項前段規定：「犯最重本刑為5 年以下有期徒刑
      以下之刑之罪，而受6 個月以下有期徒刑或拘役之宣告，
      因身體、教育、職業、家庭之關係或其他正當事由，執行
      顯有困難者，得以1 元以上3 元以下折算一日，易科罰金
      。」又被告行為時之易科罰金折算標準，修正前罰金罰鍰
      提高標準條例第2 條前段（現已刪除）規定，就其原定數
      額提高為100 倍折算1 日，則本件被告行為時之易科罰金
      折算標準，應以銀元300 元折算1 日，經折算為新臺幣後
      ，應以新臺幣900 元折算為1 日；修正後刑法第41條第1
      項前段則規定：「犯最重本刑為5 年以下有期徒刑以下之
      刑之罪，而受6 個月以下有期徒刑或拘役之宣告者，得以
      新臺幣1,000 元、2, 000元或3,000 元折算1 日，易科罰
      金。」此項修正屬科刑規範事項之變更，其折算標準為裁
      判時所應諭知，亦屬法律變更。
  ３、修正後刑法第55條規定，業已刪除牽連犯之規定，故犯一
      罪而其方法或結果之行為犯他罪名者，依修正前即行為時
      之刑法第55條規定，應從一重之罪處斷，而依修正後規定
      ，則已無牽連犯可資適用，即應將各犯行以數罪併合處罰
      ，是以適用修正前關於牽連犯之規定，對被告自係較有利
      。
  ４、經比較前述新、舊法結果，修正後規定並未較有利於被告
      ，則應依修正後刑法第2 條第1 項前段規定，適用行為時
      之法律。
（二）按家庭暴力防治法所稱家庭暴力者，謂家庭成員間實施身
      體或精神上不法侵害之行為；所稱家庭暴力罪者，謂家庭
      成員間故意實施家庭暴力行為而成立其他法律所規定之犯
      罪，此為家庭暴力防治法第2 條第1 、2 項所明定。被告
      傷害告訴人之行為，即構成家庭暴力防治法所稱身體上不
      法侵害，而屬該法第2 條第2 項之家庭暴力罪。又按通常
      保護令係依家庭暴力防治法第13條之規定所為之裁定，雖
      有違反上開保護令依同法第50條第1 款至第5 款數款應處
      罰之裁定情形，仍應認係一個違反保護令罪。本案被告收
      受上開保護令後，仍對告訴人丁○○為上開行為，違反本
      院依家庭暴力防治法第13條第2 項第1 款、第4款 所定之
      禁止實施家庭暴力行為及遠離告訴人住所特定距離之裁定
      ，故核被告所為，係犯同法第50條第1 款、第4 款之違反
      保護令罪，及行為時刑法第277 條第1 項傷害罪。被告一
      行為同時違反家庭暴力防治法第50條第1 、2 款之情形，
      乃屬單純一罪。被告所犯前開違反保護令罪、傷害罪間，
      有方法結果之牽連關係，應依刑法第55條規定，從一重之
      違反保護令罪罪處斷。
四、原審據以論科，固非無見。惟查，原審就被告造成告訴人受
    有右耳廓撕裂傷2 ×0.2 公分，頭部撕裂傷2.2 ×0.2 公分
    、1 ×0.2 公分傷害部分犯行，未予諭知傷害罪，惟此部份
    告訴人有於93年12月6 日提出告訴，原審未予諭知傷害罪，
    尚有未洽，檢察官上訴意旨認原判決未審酌被告所涉傷害犯
    行之行為，為有理由，自應由本院撤銷原判決予以改判。爰
    審酌被告素行尚可，然遇有家庭糾紛之解決，應本於理性、
    和平之手段與態度為之，依被告於警詢中自承有國中畢業之
    教育程度，其智識、能力應無不知之情事，被告曾對於告訴
    人多次實施不法侵害之行為，經本院於93年4 月8 日以93年
    度家護字第277 號民事通常保護令，猶仍不知悔改，竟仍用
    暴力之方式導致告訴人在心理上受有創傷、煎熬及告訴人生
    活上因此所受之干擾程度、影響，參以其犯罪後未坦承犯行
    ，與其犯罪之動機、手段、目的等一切情狀，量處如主文所
    示之刑，並依前揭說明，依行為時刑法第41條第1 項前段、
    修正前罰金罰鍰提高標準條例第2 條之規定，諭知易科罰金
    之折算標準，以示懲儆。至被告持以傷害告訴人之電擊棒1
    支，業據被告供稱非其所有，復無證據證明該電擊棒為被告
    所有供犯罪所用之物，本院爰不予以宣告沒收，併予敘明。
五、臺灣高雄地方法院檢察署95年偵字第7407號併案意旨略以：
    被告己○○明知台灣高雄地方法院於94年6 月28日核發94年
    家護字第705 號民事通常保護令，裁定不得對丁○○及兩造
    子女戊○○、陳冠逸實施身體上或精神上不法侵害之行為及
    不得直接或間接對於丁○○為騷擾之行為，應遠離丁○○住
    居所（住址：高雄縣鳳山市○○路612 號16樓）、工作場所
    （高雄市前鎮區○○○路8 號12樓之2）100公尺，該保護令
    有效期間為1 年。詎己○○收受上開保護令後，明知該裁定
    內容，竟於94年11月27日10時13分許，無故出現在丁○○位
    於高雄市前鎮區○○○路8 號12樓之2 工作場所，因認其涉
    犯違反保護令罪犯行，且與本案有連續犯之裁判上一罪關係
    ，移請本院併予審理等語。經查，本件被告前後兩次違反保
    護令之犯行分別發生於93年12月4 日、94年11月27日，期間
    相距達近1 年，且被告於93年12月4 日為違反保護令犯行當
    時，94年家護字第705 號民事通常保護令尚未核發，是被告
    當時亦應無從預知其後是否告訴人會繼續聲請保護令，法院
    是否會繼續核發保護令，而有違反尚未存在保護令之犯意，
    是尚難認其兩次犯行係出於一概括犯意所為，顯見被告於94
    年11月27日應係另起違反保護令之犯意而為上開行為，與本
    案前揭違反保護令犯行之犯意各別，而無連續犯之裁判上一
    罪關係，非屬本院得予審理之範圍，應由檢察官另行偵辦，
    附此敘明。
據上論斷，應依刑事訴訟法第455 條之1 第3 項、第369 條第1
項前段、第364 條、第299 條第1 項前段，家庭暴力防治法第50
條第1 款、第4 款，刑法第2 條第1 項前段、第11條、修正前第
277 條第1 項、第55條、第41條第1 項前段，罰金罰鍰提高標準
條例第1 條前段、修正前罰金罰鍰提高標準條例第2 條，判決如
主文。
本案經檢察官丙○○到庭執行職務。
中    華    民    國    95    年      9    月    8    日
                  刑事第四庭審判長 法  官  郭玫利
                                   法  官  陳振嘉
                                   法  官  林意芳
以上正本證明與原本無異。
不得上訴。
中    華    民    國    95    年      9    月    8    日
                                   書記官  曾秀鳳
附錄本案論罪科刑法條全文：
刑法第277條：
傷害人之身體或健康者，處3 年以下有期徒刑、拘役或1 千元以
下罰金。
犯前項之罪因而致人於死者，處無期徒刑或7 年以上有期徒刑；
致重傷者，處3 年以上10年以下有期徒刑。
家庭暴力防治法第50條：
違反法院依第13條、第15條所為之下列裁定者，為本法所稱之違
反保護令罪，處3 年以下有期徒刑、拘役或科或併科新台幣10萬
元以下罰金︰
  一  禁止實施家庭暴力行為。
  二  禁止直接或間接騷擾、接觸、通話或其他連絡行為。
  三  命遷出住居所。
  四  遠離住居所、工作場所、學校或其他特定場所。
  五  命完成加害人處遇計畫：戒癮治療、精神治療、心理輔導
      或其他治療、輔導。


司法院資訊處製作；財團法人民間司法改革基金會備份。
